臺灣高等法院刑事裁定
110年度聲字第811號
聲  請  人  臺灣高等檢察署檢察官
受  刑  人  
即  被  告  呂冠泓



上列聲請人因受刑人數罪併罰有二裁判以上，聲請定其應執行之
刑（聲請案號：臺灣高等檢察署110年度執聲字第299號），本院
裁定如下：
    主  文
呂冠泓犯如附表所示各罪所處之刑，應執行有期徒刑壹年。
    理  由
一、聲請意旨略以：上列受刑人即被告呂冠泓（下稱受刑人）因
    詐欺等數罪，先後經判決確定如附表，應依刑法第53條、第
    51條第5款規定，定其應執行之刑，爰依刑事訴訟法第477條
    第1項聲請裁定等語。
二、按裁判確定前犯數罪者，併合處罰之，但得易科罰金之罪與
    不得易科罰金之罪，不在此限；前項但書情形，受刑人請求
    檢察官聲請定應執行刑者，依第51條規定定之；數罪併罰，
    有二裁判以上，依第51條之規定，定其應執行之刑；數罪併
    罰，分別宣告其罪之刑，宣告多數有期徒刑者，於各刑中之
    最長期以上，各刑合併之刑期以下，定其刑期，但不得逾30
    年，刑法第50條第1項但書第1款、第2項、第53條及第51條
    第5款定有明文。準此，如受刑人所犯之數罪中有原得易科
    罰金之罪者，因與他罪合併定執行刑，於裁判前所犯數罪兼
    有得易科罰金、不得易科罰金之罪混合時，應繫乎受刑人之
    請求與否，而非不問其利益與意願，一律併合處罰之。又按
    數罪併罰中之一罪，依刑法規定得易科罰金，若因與不得易
    科之他罪併合處罰結果而不得易科罰金時，原所易科部分所
    處之刑，自亦無庸為易科折算標準之記載，此經司法院大法
    官會議釋字第144號解釋甚明。另按法律上屬於自由裁量之
    事項，有其外部性界限及內部性界限，並非概無拘束，依據
    法律之具體規定，法院應在其範圍選擇為適當之裁判者，為
    外部性界限；而法院為裁判時，應考量法律之目的，及法律
    秩序之理念所在者，為內部性界限；法院為裁判時，二者均
    不得有所踰越。在數罪併罰，有二裁判以上，定其應執行之
    刑時，固屬於法院自由裁量之事項，然仍應受前揭外部性界
    限及內部性界限之拘束（最高法院94年度台非字第233號判
    決意旨參照）；而刑事訴訟法第370條第2項規定：「前項所
    稱刑，指宣告刑及數罪併罰所定應執行之刑。」已針對第二
    審上訴案件之定應執行之刑，明定有不利益變更禁止原則之
    適用，而分屬不同案件之數罪併罰，倘一裁判宣告數罪之刑
    ，曾經定其執行刑，再與其他裁判宣告之刑定其執行刑時，
    在法理上亦應同受此原則之拘束，亦即另定之執行刑，其裁
    量所定之刑期，不得較重於前定之執行刑加計後裁判宣告之
    刑之總和（最高法院103年度第14次刑事庭會議決議可供參
    考）。至受刑人犯應併合處罰之數罪，經法院以判決或裁定
    定其數罪之應執行刑確定者，該數罪是否執行完畢，均係以
    所定之應執行刑全部執行完畢為斷，其在定應執行刑之前已
    先執行之有期徒刑之罪，因嗣後與他罪合併定應執行刑，而
    由檢察官換發執行指揮書執行應執行刑者，其前已執行之有
    期徒刑部分，僅應予扣除，不能認為已執行完畢，非謂即不
    符數罪併罰要件，合先敘明。
三、經查，受刑人犯詐欺等數罪，分別經臺灣臺北地方法院及本
    院判處如附表編號1至6所示之刑，均經確定在案，此有上開
    各判決、本院被告前案紀錄表存卷可佐（聲請書附表編號3
    之罪，其犯罪日期誤載為「104年12月至106年11、12月間」
    ，附表編號5之罪，其犯罪日期誤載為「105年12月25日至10
    6年3月24日」，均經本院更正如下）。又上開如附表所示之
    數罪，其中有得易科罰金之罪（附表編號1至5）與不得易科
    罰金之罪（附表編號6），固合於刑法第50條第1項但書第1
    款之規定，惟受刑人已於民國110年2月4日之「臺灣臺北地
    方檢察署依102年1月23日修正之刑法第50條調查受刑人是否
    聲請定應執行刑調查表」上親自簽名捺印同意聲請定刑，勾
    選知悉得易科罰金之罪（附表編號1至5）不得再聲請易科罰
    金、得易服社會勞動之罪（附表編號6）不得再聲請易服社
    會勞動，有上開調查表附卷可參，則本件自應依刑法第50條
    第2項之規定，依同法第51條規定定其應執行刑。茲檢察官
    向最後事實審之本院聲請定其應執行之刑，本院審核認其聲
    請於法尚無不合，並審酌受刑人如附表各罪所示刑度之外部
    限制（總刑期為有期徒刑1年11月）、附表編號1至5之罪前
    經本院以109年度聲字第3194號裁定定應執行有期徒刑10月
    之寬減程度，故此次應於有期徒刑1年4月以下定其應執行之
    刑，考量受刑人所犯附表編號1、2之罪均為施用第二級毒品
    罪、附表編號3至6之罪均為詐欺取財罪（編號6為加重詐欺
    取財罪），其犯罪類型、行為態樣、動機各相同，責任非難
    重複程度較高，然各自罪質不同，為整體非難評價後，貫徹
    前揭刑法量刑公平正義理念之內部限制，定其應執行之刑如
    主文所示。
四、至於附表編號1、2所示之罪，受刑人業已於107年2月5日因
    徒刑易科罰金而執行完畢乙情，此有本院被告前案紀錄表附
    卷可佐，惟本件附表編號1、2既與編號3至6所示之罪合於數
    罪併罰之要件，揆諸前揭說明，其數罪併罰所定應執行之刑
    尚未全部執行完畢，仍應就附表編號1至6之數罪合併定其應
    執行之刑，僅係檢察官就已執行之附表編號1、2所示部分，
    於換發執行指揮書時，予以扣除，附此敘明。
五、據上論斷，應依刑事訴訟法第477條第1項，刑法第53條、第
    51條第5款，裁定如主文。
中　　華　　民　　國　　110 　年　　2 　　月　　26　　日
                    刑事第八庭  審判長法  官  陳世宗
                                      法  官  周明鴻
                                      法  官  吳勇毅
以上正本證明與原本無異。
如不服本裁定，應於收受送達後五日內向本院提出抗告狀。
                                      書記官  許家慧
中　　華　　民　　國　　110 　年　　2 　　月　　26　　日
附表：
編號  1 2 3 罪名  施用第二級毒品罪  詐欺取財罪 宣告刑  有期徒刑3月 有期徒刑3月 有期徒刑3月（共2罪） 犯罪日期  105/11/29或30 106/04/23 ①104/12/02至105/07/25 ②105/04/16至105/11/16 偵查（自訴）機關年度案號  臺北地檢106年度撤緩毒偵字第132號等 臺北地檢106年度撤緩毒偵字第132號等 臺北地檢106年度偵字第16252號等 最後事實審 法院 臺北地院 臺北地院 本院  案號 106年度簡字第2002號 106年度簡字第2002號 109年度上訴字第871號  判決日期 106/08/03 106/08/03 109/05/28 確定判決 法院 臺北地院 臺北地院 本院  案號 106年度簡字第2002號 106年度簡字第2002號 109年度上訴字第871號  判決確定日期 106/09/01 106/09/01 109/05/28 是否為得易科罰金之案件  是 是  是  備註  臺北地檢106年度執字第6877號（已執畢）  臺北地檢109年度執字第4526號   編號1、2之罪前經臺北地院以106年度簡字第2002號判決定應執行有期徒刑5月  編號3至5之罪前經臺北地院以107年度易字第604、605號判決定應執行有期徒刑7月   編號1至5之罪前經本院以109年度聲字第3194號裁定定應執行有期徒刑10月   

編號  4 5 6 罪名  詐欺取財罪  加重詐欺罪 宣告刑  有期徒刑3月 有期徒刑2月 有期徒刑6月 犯罪日期  106/01/11 105/12/25 104/7/20 偵查（自訴）機關年度案號  臺北地檢106年度偵字第16252號等 臺北地檢106年度偵字第16252號等 臺北地檢106年度偵字第16252號等 最後事實審 法院 本院 本院 本院  案號 109年度上訴字第871號 109年度上訴字第871號 109年度上訴字第871號  判決日期 109/05/28 109/05/28 109/05/28 確定判決 法院 本院 本院 最高法院  案號 109年度上訴字第871號 109年度上訴字第871號 109年度台上字第5289號  判決確定日期 109/05/28 109/05/28 109/11/04 是否為得易科罰金之案件  是  是  否  備註  臺北地檢109年度執字第4526號 臺北地檢109年度執字第4526號 臺北地檢109年度執字第6699號   編號3至5之罪前經臺北地院以107年度易字第604、605號判決定應執行有期徒刑7月     編號1至5之罪前經本院以109年度聲字第3194號裁定定應執行有期徒刑10月